臺灣彰化地方法院刑事判決　　　　　　　95年度選訴字第58號
公　訴　人　臺灣彰化地方法院檢察署檢察官
被　　　告　丙○○
　　　　　　　　　　號
　　　　　　乙○○
共　　　同
選任辯護人　張崇哲律師
　　　　　　張仕融律師
被　　　告　丁○○
選任辯護人　張崇哲律師
被　　　告　甲　○
選任辯護人　張崇哲律師
　　　　　　張仕融律師
上列被告因違反公職人員選舉罷免法案件，經檢察官提供公訴（
95年度選偵字第64號），本院判決如下：
    主  文
乙○○共同對於有投票權之人，行求賄賂，而約其投票權為一定
之行使，處有期徒刑壹年拾月，緩刑年，褫奪公權年，並向
公庫支付新臺幣伍拾萬元。未扣案用以行求之賄賂新臺幣壹佰伍
拾萬元沒收。
丙○○共同對於有投票權之人，行求賄賂，而約其投票權為一定
之行使，處有期徒刑壹年捌月，緩刑年，褫奪公權年，並向
公庫支付新臺幣拾萬元。未扣案用以行求之賄賂新臺幣壹佰伍
拾萬元沒收。
丁○○共同預備對於有投票權之人，行求賄賂，而約其投票權為
一定之行使，處有期徒刑陸月，如易科罰金，以新臺幣壹仟元折
算壹日，褫奪公權壹年。
甲○共同預備對於有投票權之人，行求賄賂，而約其投票權為一
定之行使，處有期徒刑伍月，如易科罰金，以新臺幣壹仟元折算
壹日，褫奪公權壹年。
    事  實
一、乙○○、丙○○、唐楊罔市均係彰化縣花壇鄉第18屆鄉民代
    表當選人，皆有權選舉或被選舉為花壇鄉鄉民代表會主席。
    (一)茲因乙○○為期於民國95年8月1日順利當選第18屆花壇
    鄉鄉民代表會主席，竟基於對於有投票權人行求賄賂，而約
    其投票權為一定行使之犯意，於95年7月26日晚間某時，由
    乙○○前往唐鎮林、唐楊罔市夫婦位於彰化縣花壇鄉○○路
    ○段720號住處，向唐楊罔市行求，許以若願意投票支持其
    競選鄉民代表會主席，將給付新臺幣（下同）150萬元之代
    價，但唐楊罔市並未應允。嗣乙○○見選情危急，復接續上
    開對於有投票權人行求賄賂，而約其投票權為一定行使之犯
    意，於95年7月30日晚間，在中國大陸以電話交代有犯意聯
    絡之丙○○持現金150萬元前往唐楊罔市之住處買票賄選，
    並委請其不知情之太太曾李香蘭至所出租之夜市攤位收租而
    備妥現金150萬元，復指示不知情之顧俊龍向曾李香蘭取得
    該150萬元後，再持之前往唐楊罔市上址住處後門附近，轉
    交予丙○○。丙○○旋於95年7月30日晚間某時，持1包內有
    150萬元現金之包裹進入唐楊罔市上址住處，請唐楊罔市投
    票支持乙○○，並於離去之際，將該包裹留置在沙發上，且
    表示係乙○○所交付等語後離去。嗣唐楊罔市、唐鎮林深覺
    不妥，乃由唐鎮林於隔日凌晨以電話告知丙○○拒絕收受該
    筆現金，丙○○便於95年7月31日中午取回該筆款項後，再
    交由顧俊龍返還予曾李香蘭。(二)丙○○為求乙○○順利當
    選代表會主席，因知悉甲○與唐鎮林素有交情，復於95年7
    月31日下午某時，前往丁○○位於彰化縣花壇鄉長春村南方
    三巷27號住處，委請丁○○拜託甲○向唐鎮林遊說，促使唐
    楊罔市支持乙○○參選鄉民代表會主席。丁○○遂於同日下
    午某時，前往甲○位於花壇鄉永春村油車巷99號住處，請甲○說服唐鎮林叫唐楊罔市投票予乙○○，並向甲○表示：對
    方陣營給多少錢，乙○○可以給相同金額等語。甲○即與丁○○共同基於預備對於有投票權人行求賄賂，而約其投票權
    為一定行使之犯意聯絡，於同日19時1分許，委由其不知情
    之兒子陳正忠，以0000000000號行動電話撥打唐鎮林家中之
    電話，待唐鎮林接聽後，陳正忠即將電話轉交甲○，甲○遂
    在電話中委請唐鎮林遊說唐楊罔市支持乙○○，並向唐鎮林
    表示：可以再追加100萬元等語，惟亦遭唐鎮林婉拒，而未
    能向唐楊罔市行賄。上開通話結束後，甲○便將唐鎮林就再
    追加賄選價碼100萬元予以拒絕乙事轉述予陳正忠，陳正忠
    則於當日晚間以電話告知丁○○，丁○○旋於同日21時14分
    許，再以0000000000號行動電話告知丙○○前情。嗣於95
    年8月15日上午，經臺灣彰化地方法院檢察署檢察官指揮彰
    化縣調查站傳喚乙○○、丙○○、丁○○、甲○等人到案說
    明，暨乙○○、丙○○均於偵查中自白其等上開犯行，而循
    線查悉上情。
二、案經臺灣彰化地方法院檢察署檢察官指揮彰化縣警察局彰化
    分局、法務部調查局彰化縣調查站共同查悉上情後，由彰化
    縣警察局彰化分局報告臺灣彰化地方法院檢察署檢察官偵查
    起訴。
    理  由
一、本案全部卷證所涵括之供述證據及非供述證據，公訴人、被
    告及選任辯護人均同意以下全部證據之證據能力，亦未於言
    詞辯論終結前聲明異議，本院審酌該等供述證據及非供述證
    據作成時之情況，並無不適當之情事，應均具有證據能力，
    合先敘明。
二、訊據被告乙○○、丙○○、丁○○、甲○對於上開犯罪事實
    坦承不諱，核與證人即共同被告乙○○、丙○○、丁○○分
    別於偵訊中之證述情節相符，並經證人唐鎮林、唐楊罔市、
    顧俊龍、曾李香蘭、陳正忠於偵訊時結證明確，此外，復有
    彰化縣調查站通訊監察作業報告表、0000000000 號行動電
    話通聯記錄1份在卷可稽，足徵被告上開任意性自白確與事
    實相符，洵堪採信。本件事證已臻明確，被告4人上開犯行
    均堪認定，應分別依法論科。
三、按公職人員選舉罷免法第90條之2第1項之投票行賄罪，係直
    轄市、縣（市）議會議長、副議長、鄉（鎮、市）民代表會
    主席及副主席之選舉，對於有投票權之人，行求、期約或交
    付賄賂或不正利益，而約其不行使投票權或為一定之行使者
    為構成要件。其行求、期約、交付行為，係屬階段行為，其
    行求賄選階段，屬行賄者單方意思表示行為，不以相對人允
    諾為必要，倘屬最後階段之交付賄賂行為，除須有交付之對
    象，即有投票權人收受賄賂者外，且必已完成交付之行為，
    始足當之，否則仍屬期約或行求之階段。此外，該條項之罪
    亦屬同法條第2項「收受」賄賂行為之相對應行為，必該有
    投票權之人，有收賄之意思，並有收受之行為時，行賄者始
    成立交付賄賂罪 (最高法院92年度臺上字第6990號、94年度
    臺上字第3819號判決意旨可資參照)。查被告乙○○雖委由
    有犯意聯絡之丙○○交付賄賂即現金150萬元予唐楊罔市要
    求買票，但唐楊罔市並無收受意思，業據證人唐鎮林、唐楊
    罔市於彰化縣調查站詢問時及偵查中證述不移，復查無積極
    證據足認證人唐楊罔市確有收受150萬元賄賂之意，是核被
    告乙○○、丙○○所為，應係犯公職人員選舉罷免法第90條
    之2第1項之對於有投票權之人，行求賄賂，而約其投票權為
    一定之行使罪；被告丁○○、甲○所為，係犯同法條第3項
    之預備對於有投票權之人行求賄賂，而約其投票權為一定之
    行使罪。被告乙○○本於單一行賄犯意，先後對唐楊罔市為
    行賄犯行，然各該行為係於密切接近之時地實施，復侵害「
    當次」選舉之正確結果之同一國家社會法益，此項法益僅「
    一次」被侵害，且各行為之獨立性極為薄弱，依一般社會健
    全觀念，在時間差距上，難以強行分開，在刑法評價上，以
    視為數個舉動之接續施行，合為包括之一行為予以評價，較
    為合理，是為接續犯，而為包括之一罪（最高法院90年度臺
    上字第7879號、93年度臺上字第939號判決意旨參照）。被
    告乙○○、丙○○2人間就上開事實（一）之犯行；被告乙○○、丙○○、丁○○、甲○4人間就上開事實（二）之犯
    行，互有犯意聯絡及行為分擔，均為共同正犯。又被告乙○○、丙○○雖與被告丁○○、甲○共犯預備投票行賄之行為
    ，惟該預備投票行賄之低度行為，為投票行賄之高度行為所
    吸收，不另論罪。被告乙○○、丙○○均於偵查中自白本件
    犯行，此有該2人之偵訊筆錄在卷可佐，應各依公職人員選
    舉罷免法第90條之2第6項之規定，減輕其刑。爰審酌國家民
    主政治之基礎在於建立公平及公正之選舉，賄選行為破壞選
    舉之公正性，敗壞選舉之純正風氣，對其他候選人造成不公
    平之競爭，將侵蝕民主政治選賢與能之選舉目的，進而影響
    國家政治、經濟、社會發展之良窳，其所造成之損害匪淺，
    被告4人為求被告乙○○能順利當選代表會主席，竟對有投
    票權人行求或預備行求賄賂，敗壞選風，助長賄選，使真正
    民主政治無以建立，復衡諸被告乙○○、丙○○身為花壇鄉
    鄉民代表並均曾任代表會副主席，竟不以身作則，知法犯法
    ，而被告丁○○、甲○均緣於受人請託，致共犯本件犯行，
    惟其等本性均不惡，犯後坦承犯行之態度，暨其等之素行、
    犯罪動機、目的、手段、生活狀況等一切情狀，分別量處如
    主文所示之刑，並就被告丁○○、甲○部分各諭知易科罰金
    之折算標準，及就被告4人均依公職人員選舉罷免法第98條
    第3項之規定，併予分別宣告褫奪公權如主文所示，以資懲
    儆。末查，被告乙○○、丙○○前均無不良素行，有臺灣彰
    化地方法院檢察署刑案資料查註紀錄表及臺灣高等法院被告
    全國前案紀錄表各1份在卷可證，品行尚稱良好，經此次起
    訴審判教訓後當知所警惕，信無再犯之虞，本院因認所宣告
    之刑以暫不執行為適當，乃依刑法第74條第1項第1款規定，
    均併予宣告緩刑3年，並依同條第2項第4款規定命向公庫支
    付如主文所示之金額，以勵自新，並觀後效。另按公職人員
    選舉罷免法第90條之2第4項規定，係刑法第38條第1項第2款
    、第3項但書之特別規定，採義務沒收主義，除非證明確已
    滅失，否則不問屬於犯人與否，均應宣告沒收，不以當場查
    獲扣押者為限。是該用以行求之150萬元賄款，雖未扣案，
    依公職人員選舉罷免法第90條之2第4項之規定，並基於共犯
    連帶沒收之理論，應就被告乙○○、丙○○部分併予宣告沒
    收。
據上論斷，應依刑事訴訟法第299條第1項前段，公職人員選舉罷
免法第90條之2第1項、第3項、第4項、第6項、第98條第3項，刑
法第11條、第28條、第41條第1項前段、第74條第1項第1款、第
2項第4款、第37條第2項，判決如主文。
本件經檢察官郭玄義到庭執行職務。
中　　華　　民　　國　　96　　年　　1 　　月　　31  　日
                  刑事第二庭    審判長法官  石馨文
                                法      官  林秉暉
                                法      官  尚安雅
以上正本證明與原本無異。
如不服本判決，應於判決送達後十日內向本院提出上訴狀 (須附
繕本 )。
中　　華　　民　　國　　96　　年　　1 　　月　　 2   　日
                                    書記官  黃家宏
附錄論罪科刑法條全文：
公職人員選舉罷免法第90條
（罰則（七）－妨害他人選罷）
以強暴、脅迫或其他非法之方法為左列行為之一者，處 5 年以下
有期徒刑
：
一　妨害他人競選或使他人放棄競選者。
二　妨害他人為罷免案之提議、連署或使他人為罷免案之提議、
    連署者。
    前項之未遂犯罰之。
